臺灣彰化地方法院刑事判決　　　　　　　 94年度易字第518號
公　訴　人　臺灣彰化地方法院檢察署檢察官
被　　　告　甲○○
　　　　　　　　　　　號
上列被告因竊盜等案件，經檢察官聲請簡易判決處刑（94年度偵
字第1222號），本院員林簡易庭認不宜以簡易判決處刑，簽移本
院改依通常程序審理，被告於準備程序中就被訴事實為有罪之陳
述，本院合議庭裁定由受命法官獨任進行簡式審判程序，判決如
下：
    主  文
甲○○竊盜，累犯，處有期徒刑月，如易科罰金，以佰元折
算壹日；扣案之鑰匙壹支沒收。
被訴毀損部分公訴不受理。
    事  實
一、甲○○前因違反麻醉藥品管理條例案件，經法院判處有期徒
    刑8月確定；又因違反肅清煙毒條例案件，經法院判處有期
    徒刑3年2月確定；復因違反肅清煙毒條例案件及賭博案件，
    分別經法院判處有期徒刑3年3月、8月確定，前開二罪並經
    定應執行有期徒刑3年8月確定，嗣上述刑期先後接續執行，
    於民國88年1月15日假釋出監付保護管束，並於91年10月23
    日假釋期滿未經撤銷，視為執行完畢。仍不知悔改，於94年
    1月11日下午5時許，因其友人周明堂至臺灣彰化地方法院檢
    察署開庭應訊後，經檢察官聲請法院羈押獲准，而其又欠缺
    交通工具代步，竟意圖為自己不法之所有，委請不知情之鎖
    匠羅聖文，在彰化縣員林鎮○○路○段263號前，將周明堂所
    有之車牌號碼C4─1032號自小客車（起訴書誤載為周明堂之
    母親乙○○所有）車門打開，並配置電源鑰匙1支，以此方
    式竊得該車作為代步之用。嗣於94年2月3日晚間9時許，在
    彰化縣大村鄉○○村○○路370號前，為警追捕查獲，並扣
    得甲○○所有，供其本件竊盜犯罪所用之鑰匙1支。
二、案經彰化縣警察局移送臺灣彰化地方法院檢察署檢察官偵查
    後聲請簡易判決處刑。
    理  由
壹、有罪部分：
一、被告甲○○於準備程序中，先就前揭犯罪事實為有罪之陳述
    ，且所犯係死刑、無期徒刑、最輕本刑為3年以上有期徒刑
    以外之罪，經本院合議庭依刑事訴訟法第273條之1第1項之
    規定，裁定由法官一人獨任進行簡式審判程序，合先敘明。
二、前揭犯罪事實，業據被告迭於偵查及於本院審理時坦承不諱
    ，核與證人即被害人周明堂於警詢、偵結中結證之情節相符
    ，並經證人即鎖匠羅聖文於警詢中證述明確，復有贓物認領
    保管單、車輛竊盜、車牌失竊資料個別查詢報表-查詢車輛
    認可資料各1紙及照片2張附卷可稽，此外，並有鑰匙1支扣
    案足資佐證，足徵被告自白與事實相符，堪予採信。本案事
    證明確，被告犯行洵堪認定，應依法論科。
三、核被告所為，係犯刑法第320條第1項之竊盜罪。其利用不知
    情之證人羅聖文為其打開上開自小客車之門鎖，並配置電源
    鑰匙1支，以竊取上開車輛，為間接正犯。查被告曾因違反
    麻醉藥品管理條例案件，經法院判處有期徒刑8月確定；又
    因違反肅清煙毒條例案件，經法院判處有期徒刑3年2月確定
    ；復因違反肅清煙毒條例案件及賭博案件，分別經法院判處
    有期徒刑3年3月、8月確定，前開二罪並經定應執行有期徒
    刑3 年8月確定，嗣上述刑期先後接續執行，已於88年1月15
    日假釋出監付保護管束，並於91年10月23日假釋期滿未經撤
    銷，視為執行完畢，有臺灣高等法院被告前案紀錄表乙紙附
    卷可憑，其受此有期徒刑執行完畢後，五年以內再犯有期徒
    刑以上之罪，為累犯，應依法加重其刑。爰審酌被告竟僅因
    須交通工具代步，即竊取他人之自小客車，所竊取之財物甚
    具價值，及其於偵審中均坦承犯行，頗具悔意，且與被害人
    已達成和解，並將該自小客車返還被害人，被害人並於本院
    準備程序中當庭表示原諒被告等一切情狀，量處如主文所示
    之刑，並諭知易科罰金之折算標準，以示懲儆。扣案之鑰匙
    一支，為被告所有，且係供其本件竊盜犯罪所用之物，業據
    被告於本院審理時供明在卷，爰依刑法第38條第1項第2款之
    規定宣告沒收之。
貳、公訴不受理部分：
一、公訴意旨略以：被告甲○○意圖為自己不法之所有，於94年
    1月11日下午5時許，委請不知情之鎖匠羅聖文，在彰化縣員
    林鎮○○路○段263號，將其友人周明堂所有（起訴書誤載為
    周明堂之母親乙○○所有）之車牌號碼C4─1032號自小客車
    車門打開並配置電源鑰匙，以此方式竊得該車作為代步之用
    。嗣於94年2月3日晚間9時許，在彰化縣員林鎮○○街與南
    平一巷路旁空地為警攔檢時，加速逃逸，被告對於駕駛車輛
    逃逸時，能預見車輛會因此發生毀損，且為求逃逸而不顧車
    輛會發生毀損，竟仍駕駛該車逃逸，致該車右前方方向燈罩
    破損、右前葉板及右後門刮凹痕等受有損壞，而於彰化縣大
    村鄉○○村○○路370號前，為警追捕查獲，因認被告涉犯
    刑法第354條之毀損罪嫌等語。
二、按刑法第354條之毀損罪，須告訴乃論，同法第357條定有明
    文。次按犯罪之被害人，得為告訴；又告訴乃論之罪，未經
    告訴者，應諭知不受理之判決，且得不經言詞辯論為之。刑
    事訴訟法第232條、第303條第3款及第307條亦定有明文。而
    刑事訴訟法第232條所謂犯罪之被害人，指因犯罪行為直接
    受損害之人，就財產犯罪言，所有權人固為被害人，即對於
    該財產事實上有使用監督之人，因他人之犯罪行為致其使用
    監督權受侵害者，亦不失為直接被害人，故物之借用人或承
    租人，對於借用物或租賃物雖無所有權，但既享有管理、使
    用或收益之權限，故予毀損，致其不能為使用收益時，該借
    用人或承租人，自得依法提出告訴（最高法院90年度台非字
    第97號判決參照）。是關於財產犯罪，其被害人之範圍，固
    不以所有人為限，即對於該財產有事實上管領力之人，亦不
    失為犯罪之直接被害人，惟此仍須視其犯罪之性質而定，非
    可一概而論；關於移轉領得性質之財產犯罪，例如竊盜、搶
    奪、強盜，恐嚇取財、詐欺等，係以侵害他人之財產監督權
    為內容，只須財產監督權遭受不法侵害之人，均得為犯罪之
    被害人，所有人固無論，即如質權人、承租人、借用人、受
    寄人，甚或受僱人、學徒或基於其他類似之關係，受他人之
    指示而為他人占有者，均因其財產監督權直接遭受侵害之故
    ，而得與所有人共為犯罪之被害人；至於毀損性質之財產犯
    罪，例如毀損罪，係以滅失或減少財產之價值為其侵害內容
    ，所保護者乃財物之用益價值及交換價值，對應言之，在於
    保護財物之用益權及處分權，故凡對於財物享有用益、處分
    之權者，例如所有人、承租人、借用人等，固均得為毀損罪
    之直接被害人，然若對於物僅有事實上管領關係，而並無任
    何用益、處分之權者，例如僅單純受指示而為他人占有該物
    之人，則不得為毀損罪之直接被害人【此有法務部（75 ）
    法檢（二）字第1013號座談會結論參照】。
三、經查：本件遭被告甲○○損壞之C4─1032號自小客車所有權
    人及真正使用人確為周明堂無訛，業據證人即「告訴人」乙
    ○○於警詢時證述明確（參警卷第6頁背面94年2月4日警詢
    筆錄），核與該自小客車之所有人周明堂於本院準備程序中
    陳稱：本案失竊車輛是其所有，這部車都是其在用等語（見
    本院94年6月8日準備程序筆錄第3頁）相符，並有車號查詢
    汽車車籍資料、車輛竊盜車牌失竊資料個別查詢報表-查詢
    車輛認可資料各1紙附卷可按；另證人乙○○於前開警詢中
    並證稱：其子周明堂僅請其與被告聯絡，問被告有無將前開
    自小客車開走，因被告答稱未開走該車，並請其報警，其才
    報案，至有無財物損失，要問周明堂才知道，可是他在監獄
    服刑，無法聯絡等語（參同前警訊筆錄），顯見證人乙○○
    僅是受周明堂之託找尋該車，不但非所有權人，對該車亦無
    使用收益之權，該車更非在其占有下遭被告毀損，揆諸前揭
    說明，其即非毀損罪之被害人。又遍觀全卷，並無被害人周
    明堂委任證人乙○○提出毀損告訴之資料及憑據，且被害人
    周明堂更於本院準備程序中當庭表示其並沒有要告被告毀損
    等語（同前準備程序筆錄第3頁），則證人乙○○縱於警詢
    中表示要對被告提出毀損告訴等語，仍難謂毀損部分已經合
    法有效之告訴。是本案毀損部分既先未經合法告訴，自應依
    刑事訴訟法第303條第3款之規定，諭知不受理之判決。
據上論斷，應依刑事訴訟法452條、第273之1第1項、第299條第
1項前段、第303條第3款、第307條，刑法第320條第1項、第47條
、第41條第1項前段、第38條第1項第2款，罰金罰鍰提高標準條
例第1條前段、第2條，判決如主文。
本案經檢察官楊忠城到庭執行職務。
中　　華　　民　　國　　94　　年　 　6　　月　　10　　日
                  刑事第一庭  法　官   吳  永  梁
以上正本證明與原本無異。
如不服本判決，應於判決送達後10日內，向本院提出上訴狀（須
附繕本）。
告訴人或被害人對於判決如有不服具備理由請求檢察官上訴者，
其上訴期間之計算係以檢察官收受判決正本之日期為準。
中　　華　　民　　國　　94　　年　　6　　月　　13　　日
                              書記官   陳  美  敏
附錄本案論罪科刑法條全文：
中華民國刑法第320條
意圖為自己或第三人不法之所有，而竊取他人之動產者，為竊盜
罪，處五年以下有期徒刑、拘役或五百元以下罰金。
意圖為自己或第三人不法之利益，而竊佔他人之不動產者，依前
項之規定處斷。
前二項之未遂犯罰之。
